臺灣高雄地方法院刑事判決　　　　　 93年度交簡上字第265號
上　訴　人　臺灣高雄地方法院檢察署檢察官
被　　　告　乙○○
上列上訴人因被告過失傷害案件，不服本院交通法庭中華民國93
年10月29日93年度交簡字第2836號第一審判決（聲請簡易判決處
刑案號：93年度偵緝字第1369號），提起上訴，本院合議庭判決
如下：
    主      文
原判決撤銷。
乙○○因過失傷害人，處有期徒刑參月，如易科罰金，以參佰元
折算壹日。
    事      實
一、乙○○明知汽車駕駛人飲用酒類後吐氣所含酒精濃度超過每
    公升0.25毫克者，不得駕車，而於民國（下同）92年12月5
    日晚間9 時至12時左右，在高雄縣大寮鄉某地與人飲酒後，
    猶於翌日之92年12月6 日上午駕駛車號WBZ-938 號機車上路
    ，而在當日上午7 時55分許（聲請簡易判決處刑書誤載為：
    92年12月6 日12時25分許），沿高雄縣大寮鄉○○○○道路由
    西向東行駛，行經台88線與光明路交岔路口時，應注意汽車
    行駛至交岔路口，其行進應遵守燈光號誌，且當時交岔路口
    面對台88線已呈紅燈號誌，不得駕車進入交岔路口內，而當
    時係日間（聲請簡易判決處刑書誤載為夜間），天候晴朗，
    柏油路面乾燥、無缺陷及障礙物，視距良好，該路口之行車
    管制號誌亦正常動作，並無不能注意之情事，乙○○竟疏於
    注意當時路口已係紅燈，猶貿然以時速40公里之速度前行，
    逕自進入交岔路口內，以致在該交岔路口內與沿光明路自南
    向北行駛，原在該交岔路口前紅燈等候，於見及光明路行向
    呈現綠燈號誌，而駕駛L59-669 號機車進入交岔路口內之甲○○互撞肇事，甲○○機車車頭與乙○○機車右側車身互撞
    ，使甲○○因此受有第12腰椎爆裂性骨折之傷害；而乙○○
    於肇事後，經警到場測試其吐氣所含酒精濃度高達每公升
    0.76毫克。
二、案經甲○○訴由高雄縣政府警察局林園分局報請臺灣高雄地
    方法院檢察署檢察官偵查起訴。
    理  由
一、訊據被告乙○○固坦承酒後駕駛，然矢口否認有闖紅燈之行
    為，辯稱：其係於綠燈騎機車進入路口，路口走了3 分之2
    後轉為黃燈，轉黃燈時，被害人機車車頭自右側撞及其機車
    右側車身云云。惟查：
  （一）前開事實，業據告訴人甲○○於警、偵訊時指訴綦詳【
        見警卷第7 ～8 、12～15頁，偵字卷第5 ～6 頁，告訴
        人於警、偵訊所為之陳述，雖係審判外之陳述，然被告
        業於審判程序同意該等陳述作為證據（見本院卷第120
        頁），且本院審酌告訴人所陳述係伊親身經歷之過程，
        應屬適當，依刑事訴訟法第159 條之5 第1項 規定，得
        為證據】，且與目擊證人戊○○於審理中結證之情節相
        符（見本院卷第130 頁），並有道路交通事故現場圖（
        見警卷第18頁）、道路交通事故調查報告表（一）、（
        二）（見警卷第19、20頁）各1 份及現場蒐證相片15幀
        （見偵緝卷第32～35頁）等在卷足稽；又告訴人確因本
        件車禍受傷一節，既為被告所不否認，且有告訴人受傷
        之診斷證明書1 紙附卷可憑（見警卷第16頁），可見告
        訴人確實因本件車禍而受傷無訛。
  （二）按「汽車駕駛人飲用酒類後，其吐氣所含酒精濃度超過
        每公升0.25毫克者，不得駕車。」；又「汽車行駛至交
        岔路口，其行進應遵守燈光號誌。」道路交通安全規則
        第114 條第2 款、第102 條第1 項第1 款定有明文。而
        上開交岔路口設有行車管制號誌，且該號誌之動作正常
        等情，業據道路交通事故調查報告表（一）之號誌欄記
        載明確（見警卷第19頁），則被告既領有合法駕駛執照
        ，就上開規定及路口號誌指示之意義自應知之甚詳。且
        依當時係日間，天候晴朗，柏油路面乾燥、無缺陷及障
        礙物，視距良好，該路口之行車管制號誌亦正常動作，
        均據卷附道路交通事故調查報告表（一）之載述甚明（
        見警卷第19頁），是被告應無不能注意之情事存在。
  （三）而被告竟疏於注意飲用酒類已達不能正常安全駕駛之程
        度，仍貿然駕駛機車上路之事實，業據被告於偵、審中
        坦供不諱，且有被告肇事後經警檢測其吐氣後之酒精濃
        度高達每公升0.76毫克，此有酒精濃度測試表、舉發違
        反交通管理事件通知單影本各1 份在卷可證（見警卷第
        23、24頁），足認被告確有本件酒醉駕車因而致告訴人
        受傷之行為甚明。
  （四）又被告未確實遵守行車管制號誌，闖紅燈進入交岔路口
        內，與告訴人機車互撞肇事之事實，業據告訴人甲○○
        於警、偵訊中指陳明確（見警卷第7 ～8 、12～15 頁
        ，偵字卷第5 ～6 頁），且與在場之目擊證人戊○○所
        證情節一致（見本院卷第120 頁），已如前述，而證人
        戊○○於車禍當時確有在場一節，亦據證人即到場處理
        車禍之員警丙○○審理時證述稱：依據現場照片證人戊○○確有在場等詞（見本院卷第131 頁），並核諸證人
        丙○○於偵查中所提出之照片（見偵緝卷第32頁左上角
        之照片1 幀），確屬真實。至被告於警詢時供稱：係綠
        燈進入路口，至路口一半時轉為黃燈（警卷第2 、5 頁
        ）；審理時稱：綠燈進入路口內，走了3 分之2 後轉為
        黃燈，係轉黃燈時兩車互撞肇事云云（見本院卷第110
        、120 、135 頁）；然於偵訊中卻供述：係綠燈進入路
        口，通過路口3 分之2 時閃黃燈，肇事時則係紅燈等語
        （見偵緝卷第25頁）；則被告偵訊時所供肇事時已呈紅
        燈，與警詢及審理中陳述係黃燈時肇事云云，前後供述
        不一，是否真實，顯值懷疑；況被告於警詢中自承：其
        當時車速約時速40公里（見警卷第6 頁），每秒被告車
        可前進11公尺，然依道路交通事故現場圖所示，光明路
        在前揭交岔路口之路寬約僅為22～23公尺（參警卷第18
        頁），則被告車依其行向，僅約2 秒鐘即可通過該交岔
        路口，復據證人丙○○於偵訊時證述：該路口光明路之
        黃燈約為4 秒（見偵緝卷第31頁），是被告偵訊中所陳
        ：綠燈進入路口，通過路口3 分之2 時閃黃燈，肇事時
        則係紅燈云云，即與前述物理之計算全然不符，更見其
        偽；又證人戊○○於審理時明確證稱：伊與告訴人分別
        騎機車在上開交岔路口停等紅燈後，告訴人機車在伊機
        車之右前方，待綠燈時始起步進入路口內，而且伊與告
        訴人機車係俟前方已經有車駛入該路口，才在後行駛進
        入路口等語（見本院卷第129 、130 頁），足見被告確
        實疏於注意上開交岔路口之紅燈管制燈號，即率然騎機
        車進入路口內，以致與循綠燈燈號起步駛進路口之告訴
        人機車互撞，告訴人機車車頭撞及被告車之右側車身而
        肇事，被告闖紅燈進入交岔路口內，當有過失。
  （五）綜上所述，被告酒後駕車又闖紅燈進入交岔路口內，就
        本件車禍之發生自有過失存在，且其過失與告訴人之傷
        害間，有相當因果關係存在，自應負過失傷害人之責任
        。本件事證明確，被告犯行堪予認定。
二、核被告乙○○所為，係犯刑法第284 條第1 項之過失傷害罪
    。原審以被告身為汽車駕駛人竟酒醉駕駛，因而致告訴人受
    傷，已如前述，應依道路交通管理處罰條例第86條第1項 之
    規定，加重其刑至2 分之1 ，並審酌被告之過失程度、被害
    人傷勢及其所生危害，及被告犯後態度等情狀，因而論罪科
    刑，固非無見。原審以本件車禍發生之時間為92年12月6 日
    12時25分許，又認車禍發生係於夜間，均屬誤認；且原審雖
    於理由欄認被告有違反道路交通管理處罰條例第86條第1 項
    之酒醉駕車因而致人受傷，並加重其刑至2 分之1 ，然於事
    實欄中未認定被告有酒醉駕車因而致人受傷之行為，亦屬疏
    漏；再者，被告於肇事後，留置車禍現場，且於偵查犯罪之
    檢警機關尚不知何人肇事前，主動向至現場處理車禍員警坦
    承肇事，並願接受裁判等情，有證人即承辦員警丙○○審理
    時供證屬實（見本院卷第132 頁），應認符合自首之要件，
    依刑法第62條前段減輕其刑，且應先加重後減輕之，原審疏
    未斟酌此節，亦有未當。公訴人循告訴人之請求就被告酒後
    駕駛，致告訴人受傷，且迄今尚未賠償，認原判決量刑過輕
    ，雖難謂有理由，然原審就前述各節，尚有疏誤，仍應由本
    院予以撤銷改判。並審酌被告於本院審結時，仍未能賠償告
    訴人之損害，業據被告供認在卷可證（見本院卷第137 頁）
    等情狀，量處如主文所示之刑，並諭知易科罰金之折算標準
    ，以示懲儆。
據上論斷，應依刑事訴訟法第455 條之1 第3 項、第369 條第1
項前段、第364 條、第299 條第1 項前段，刑法第284 條第1 項
、第62條前段、第41條第1 項前段，道路交通管理處罰條例第86
條第1 項，罰金罰鍰提高標準條例第1 條前段、第2 條，逕以簡
易判決處刑如主文。
本案經檢察官丁○○到庭執行職務。
中　　華　　民　　國　　94　　年　　7　   月　　20　  日
                      交通法庭審判長法  官  高思大
                                    法  官  陳威龍
                                    法　官  陳玉聰
以上正本證明與原本無異。
不得上訴。
中　　華　　民　　國　　94　　年　　7 　　月　　21　　日
                                    書記官  蔡語珊
附錄條文：
中華民國刑法第284條第1項：
因過失傷害人者，處6月以下有期徒刑、拘役或5百元以下罰金。
